【裁判字號】    89,訴,3240
【裁判日期】    901129
【裁判案由】    綜合所得稅
【裁判全文】
臺北高等行政法院判決                            八十九年度訴字第三二四○號
                              .
    原      告  甲○○
    被      告  財政部臺灣省北區國稅局
    代  表  人  林吉昌（局長）住同右
    訴訟代理人  乙○○
                丙○○
右當事人間因綜合所得稅事件，原告不服行政院中華民國八十九年六月三十日台八十
九訴字第一九五九二號再訴願決定，提起行政訴訟，經最高行政法院裁定移送後，本
院判決如左：
    主  文
原告之訴駁回。
訴訟費用由原告負擔。
    事  實
一、事實概要：原告民國八十一年度綜合所得稅結算申報，列報扶養大陸親屬陳初、
    陳昌、陳金帶、陳亞嬌及陳土姐五人，被告以其檢具有扶養陳土姐之證明文件，
    乃准認列扶養親屬陳土姐一人之免稅額，核定應補稅款新台幣（下同）二五、二
    六六元。嗣被告核定原告八十二及八十三年度綜合所得稅分別應退稅一七、○三
    九元及一一、一五四元，因原告逾限未繳納八十一年度綜合所得稅，經被告移送
    法院強制執行在案，被告乃逕將八十二及八十三年度退稅款計二八、一九三元抵
    繳八十一年度應補稅款二五、二六六元後，退回應退稅額二、九二七元，並向法
    院撤回執行。原告以被告未經其同意，即將其八十二及八十三年度退稅款抵繳八
    十一年度應納稅款，實有不當；又被告所屬瑞芳稽徵所及大溪稽徵所對扶養親屬
    之認定不一云云，於八十八年六月二日向被告陳明不服。被告所屬瑞芳稽徵所於
    八十八年七月二十三日以北區國稅瑞芳徵字第八八○七一二○一號函復，略以其
    主張被告所屬瑞芳稽徵所及大溪稽徵所核認扶養親屬不一乙節，已另函大溪稽徵
    所查辨，另被告辦理抵繳時，並未將所稱之滯納金予以抵繳。又其八十一年度綜
    合所得稅復查決定書及應補稅額通報單於八十五年二月十五日以北區國稅端芳徵
    字第八五○六六一六二號函復原告，即告知尚應退稅額二、九二七元並隨文檢送
    退稅支票等語。原告就該函復，提起訴願、再訴願，均遭決定駁回，遂提起行政
    訴訟。
二、兩造聲明：
  (一)原告聲明：原處分、訴願及再訴願決定均撤銷。
  (二)被告聲明：駁回原告之訴。
三、兩造之爭點：被告將八十二、八十三年度應退稅款計二八、一九三元抵繳原告八
    十一年度應補稅款二五、二六六元，是否有據？
  (一)原告主張之理由：
    1.被告代表人於民國八十八年三月五日二十三時五十五分到中國廣播公司解釋稅
      法，謂年滿六十歲係無謀生能力，可由親屬扶養，綜合所得稅可報免稅。原告
      之姐陳初於民國八十一年已年滿六十六歲，原告何以不得列其為扶養親屬，況
      被告所屬大溪稽徵所准予認列原告之姊陳初免稅額。
    2.八十二年二月二十日中國時報報導財團法人海峽交流基金會有關認列大陸人士
      扶養免稅額等額度與國內相同，原告之妹陳土姐殘廢，應可認列免稅額。
    3.被告應依法辦理綜合所得稅業務，不應將原告八十二年、八十三年度綜合所得
      稅應退稅額抵扣，且未告知原告。
  (二)被告主張之理由：
    1.「當事人於終局判決後，不得就同一法律關係更行起訴，此為一事不再理之原
      則。違背此原則者，即為法所不許。」行政法院四十四年判字第四十四號著有
      判例。原告稱依中央法規標準法第十八條「從優從新原則」，如在處理程序終
      結前，據以准許之法規有變更者，適用新法規，而主張其胞姊陳初民國十五年
      十月四日出生至八十一年已滿六十歲，可由親屬扶養，胞妹陳土姐係殘廢可列
      報殘障特別扣除額云云，惟此部分既經行政法院八十七年十一月二十七日八十
      七判字第二三九三號判決駁回確定，同院八十八年十二月二十三日八八判字第
      四一八八號判決再審之訴駁回在案，原告仍執詞爭執，依上揭行政法院判例意
      旨，自非法之所許。
    2.原告主張被告所屬瑞芳及大溪稽徵所核認扶養親屬不一乙節，業經大溪稽徵所
      八十八年九月二日北區國稅大溪服第八八○七五八九七號函、八十八年九月九
      日北區國稅大溪服第八八○七六二二八號函剔除陳初之免稅額在案。
    理  由
一、按「納稅義務人應退之稅捐，稅捐稽徵機關應先抵繳其積欠，並於扣抵後，應即
    通知該納稅義務人。」為稅捐稽徵法第二十九條所明定。
二、查原告八十一年度綜合所得稅結算申報，列報扶養大陸親屬陳初、陳昌、陳金帶
    、陳亞嬌及陳土姐五人，被告以其僅檢具扶養陳土姐之證明文件，同意認列扶養
    親屬陳土姐一人之免稅額，核定應補稅額為二五、二六六元，原告不服，循序提
    起行政救濟，業經行政法院（現改制為最高行政法院）於八十七年十一月二十七
    日以八十七年度判字第二三九三號判決駁回原告之訴確定，原告提起再審之訴，
    亦經行政法院於八十八年十二月二十三日以八十八年度判字第四一八八號判決駁
    回；又被告所屬大溪稽徵所核定原告八十二、八十三年度綜合所得稅應退稅款分
    別為一七、○三九元及一一、一五四元之事實，有前開判決影本在卷可稽，並為
    原告所不爭執，堪認為真實。是被告以八十二、八十三年度應退稅款計二八、一
    九三元抵繳原告八十一年度應補稅款二五、二六六元後，退回應退稅額二、九二
    七元，揆諸首開規定，並無不合。
三、原告雖主張八十一年度綜合所得稅應准認列扶養其胞姊陳初之免稅額及其胞妹陳
    土姐之殘障特別扣除額云云，惟原告八十一年度綜合所得稅業經判決確定，業如
    前述，原告自不得就該部分再為爭執，況本件係將原告八十二、八十三年度應退
    稅款依法抵繳其積欠已確定之八十一年度應補稅額，與八十一年度應否認列扶養
    免稅額無關。又被告所屬瑞芳稽徵所已於八十五年二月十五日以北區國稅瑞芳徵
    第八五○六六一六二號函，通知原告八十二年度退稅款項已抵繳其八十一年度應
    補稅款，尚有應退稅額二、九二七元，並隨文檢附退稅支票，並非未通知原告，
    併予敘明。從而原處分及一再訴願決定均無違誤，原告徒執前詞，聲請撤銷，為
    無理由，應予駁回。
四、據上論結，本件原告之訴為無理由，依行政訴訟法第九十八條第三項前段，判決
    如主文。
中    華    民    國      九十      年      十一      月    二十九      日
                 臺 北 高 等 行 政 法 院   第 一 庭
                                審 判 長 法  官  鄭 忠 仁
                                         法  官  林 金 本
                                         法  官  楊 莉 莉
右為正本係照原本作成。
如不服本判決，應於送達後二十日內，向本院提出上訴狀並表明上訴理由，如於本判
決宣示後送達前提起上訴者，應於判決送達後二十日內補提上訴理由書（須按他造人
數附繕本）。
中    華    民    國      九十      年      十一      月    二十九      日
                                         書記官  黃 舜 民


司法院資訊處製作；財團法人民間司法改革基金會備份。
